【裁判字號】    98,易,337
【裁判日期】    981020
【裁判案由】    恐嚇取財
【裁判全文】
臺灣屏東地方法院刑事判決               98年度易字第337號
公  訴  人  臺灣屏東地方法院檢察署檢察官
被      告  甲○○
            乙○○
上列被告因恐嚇取財案件，經檢察官提起公訴（臺灣屏東地方法
院檢察署檢察官97年度偵字第8322號），暨移送併案審理（臺灣
臺中地方法院檢察署檢察官98年度偵字第1680號），本院判決如
下：
    主  文
甲○○幫助犯恐嚇取財罪，處有期徒刑伍月，如易科罰金，以新
臺幣壹仟元折算壹日。
乙○○幫助犯恐嚇取財罪，處有期徒刑月，如易科罰金，以新
臺幣壹仟元折算壹日。
    事  實
一、甲○○及乙○○已預見將金融機構帳戶提供予他人，將作為
    恐嚇取財犯行之用，仍基於縱生此結果亦不違背其本意之幫
    助恐嚇取財犯意，於民國97年7 月底，在屏東縣枋寮鄉地○
    村○○路8 號之乙○○住處，乙○○經由甲○○之介紹，將
    其向臺灣土地銀行枋寮分行所申請之帳號000000000000000
    號帳戶之存摺、提款卡及密碼等物，以新臺幣（下同）2,00
    0 元之代價，提供予甲○○，其再轉交予真實姓名、年籍不
    詳之成年竊鴿犯罪集團成員使用。嗣該犯罪集團取得上開存
    摺等物後，即意圖為自己不法之所有，基於恐嚇取財之犯意
    ，於如附表所示之恐嚇時間、地點，以如附表所示之恐嚇方
    式，恐嚇如附表所示之被害人，致其等心生畏懼，分別於如
    附表所示之匯款時間、地點，匯款如附表所示之金額至上開
    帳戶，而恐嚇取財得手。嗣因如附表所示之被害人發覺有異
    ，報警處理，始循線查悉上情。
二、案經高雄市政府警察局苓雅分局移送臺灣屏東地方法院檢察
    署檢察官偵查起訴，暨臺中縣警察局大甲分局移送臺灣臺中
    地方法院檢察署檢察官偵查後移送併案審理。
    理  由
一、訊據被告乙○○對於上開犯罪事實坦承不諱（見本院卷第85
    頁）；被告甲○○則矢口否認有幫助恐嚇取財犯行，辯稱：
    其無介紹被告乙○○販賣上開存摺等物，亦未曾取得被告乙
    ○○之存摺，被告乙○○係因欠錢不還，才亂說話云云。經
    查：
  (一)該竊鴿犯罪集團於取得被告乙○○之上開存摺等物後，即意
    圖為自己不法之所有，基於恐嚇取財之犯意，於如附表所示
    之恐嚇時間、地點，以如附表所示之恐嚇方式，恐嚇如附表
    所示之被害人，致其等心生畏懼，分別於如附表所示之匯款
    時間、地點，匯款如附表所示之金額至上開帳戶，而恐嚇取
    財得手之事實，業經證人即被害人丁○○、丙○○及黃玉女
    於警詢時證述其等被恐嚇之情節甚詳，並有郵政跨行匯款申
    請書2 份、臺灣土地銀行枋寮分行97年8 月29日枋存字第09
    70000276號函暨所附開戶基本資料及客戶往來明細查詢1 份
    、大安鄉農會匯款委託書1 份等在卷可稽（按：本判決引用
    之證據，兩造均不爭執證據能力，見本院卷第32、65頁），
    自堪信為真實。
  (二)被告甲○○固否認曾自被告乙○○取得上開存摺等物，再轉
    交予竊鴿犯罪集團成員，然證人即共同被告乙○○於本院審
    理時證稱：於97年7 月底，因被告甲○○跟其說有朋友要匯
    款給被告甲○○，其乃將上開帳戶之存摺、提款卡及密碼等
    物交給被告甲○○，而其可以取得2,000 元；嗣於同年8 月
    4 日，被告甲○○說有人匯款到上開帳戶，但無法提款，被
    告甲○○遂將上開存摺歸還，其乃自行至臺灣土地銀行枋寮
    分行辦理解碼手續；迄至同年8 月15日，被告甲○○又因無
    法提款，才將上開存摺、提款卡及密碼等物歸還，其乃於同
    日至上開銀行辦理解碼手續，始知有人報案等語明確（見本
    院卷第86至89頁），且參以臺灣土地銀行枋寮分行98年8 月
    13日枋存字第0980000317號函暨所附金融卡申請書暨約定書
    所載（見本院卷第97、98頁），記載：「賴君（即被告乙○
    ○）帳於97.08.04遭鎖碼且賴君於97.08.11來行辦理解碼，
    本行於97.08.15接獲臺中縣警局大甲分局大安分駐所通報乙
    ○○為警示帳戶，本行即做鎖碼列為警示帳戶以凍結該帳戶
    之提領。」等語，與證人乙○○上開所證之帳戶遭鎖、解碼
    之過程悉相吻合，則被告乙○○既已於97年7 月底將其所有
    之上開存摺等物交予被告甲○○，而如附表所示之被害人亦
    在被告甲○○於97年8 月15日將上開存摺等物歸還予被告乙
    ○○前之如附表所示之恐嚇時間遭到恐嚇，衡諸犯罪集團為
    確保得以領取犯罪所得之情，若非被告甲○○將上開存摺等
    物交付予竊鴿犯罪集團，使該犯罪集團於遂行恐嚇取財犯行
    後，得以利用提款卡、輸入密碼，自該帳戶領取如附表所示
    之金額，孰能置信？另被告甲○○於偵訊時自承與被告乙○
    ○並無恩怨（見97偵8322偵查卷第13頁），復參以被告乙○
    ○於本院審理時坦承犯行之情，可見被告乙○○殊無甘冒偽
    證及誣告之重罰或自陷囹圄之風險，而設詞構陷被告甲○○
    之必要；復佐以證人陳旭輝於偵訊時亦證稱：被告甲○○曾
    為受領朋友之匯款，向其借取存摺及提款卡，致其受警方偵
    辦之詞（見97偵8322偵查卷第23、24頁），益徵被告甲○○
    有向他人借取存摺等物之前例，故應認被告甲○○確自被告
    乙○○處取得上開存摺等物，再轉交予該犯罪集團成員供作
    恐嚇取財之用，被告甲○○所辯，顯係犯後卸責之詞，不足
    採信。
  (三)再者，現今犯罪集團及不法份子為掩飾其不法獲利行徑，避
    免執法人員之追究處罰，經常誘使一般民眾提供金融機構帳
    戶存摺等資料，其等再以此帳戶作為對外恐嚇取財或其他各
    種財產犯罪之不法用途使用，業經電視新聞及報章雜誌等大
    眾傳播媒體多所報導，政府亦極力宣導，期使民眾注意防範
    ，則一般人本於生活經驗及認識，在客觀上當可預見他人要
    求提供金融機構存款帳戶之存摺、提款卡連同提款密碼等資
    料供其使用之行徑，往往與該帳戶進行恐嚇取財或其他財產
    犯罪有密切關連，而被告乙○○、甲○○於行為時業已成年
    ，並非年幼無知或與社會隔絕而無常識之人，且其等學歷均
    為高職畢業，有全戶戶籍資料查詢結果2 份存卷可憑（見高
    市警苓分偵0000000000偵查卷第21、22頁），依其智識程度
    及社會生活經驗，授權他人使用帳戶金融卡及密碼，該帳戶
    將有可能被利用作為實行財產犯罪之工具乙事，自應有所預
    見。益見被告乙○○、甲○○將上開帳戶之存摺、提款卡及
    密碼等資料提供予真實姓名、年籍不詳之成年人使用時，主
    觀上具有幫助該犯罪集團成員恐嚇取財之不確定故意，且足
    認被告乙○○之自白與事實相符。
  (四)綜上所述，本案事證明確，被告乙○○、甲○○之犯行洵堪
    認定，應依法論科。
二、核被告乙○○、甲○○所為，均係犯刑法第30條第1 項前段
    、第346 條第1 項之幫助恐嚇取財罪。被告乙○○、甲○○
    各以提供上開存摺等物之1 幫助行為，使正犯得以恐嚇取財
    如附表所示之3 個被害人，侵害3 個被害人之財產法益，屬
    1 行為觸犯數罪名之想像競合犯，均應依刑法第55條之規定
    ，從一重之幫助恐嚇取財罪處斷。如附表編號3 所示之臺灣
    臺中地方法院檢察署檢察官移送併案審理部分，與被告乙○
    ○、甲○○所為如附表編號1 、2 所示之幫助恐嚇取財犯行
    間，具有想像競合犯之裁判上一罪關係，本院自得併予審究
    ，附此敘明。被告乙○○、甲○○係以幫助他人恐嚇取財之
    意思，參與犯罪構成要件以外之行為，為恐嚇取財罪之幫助
    犯，茲均依刑法第30條第2 項之規定減輕其刑。爰審酌被告
    乙○○、甲○○提供帳戶幫助他人犯罪，致使真正犯罪者難
    以被查獲，助長犯罪風氣猖獗，危害社會治安及金融秩序非
    輕，惟並未直接參與恐嚇取財犯行，情節顯較正犯輕微，暨
    其犯罪之手段、素行、智識程度、犯後態度等一切情狀，分
    別量處如主文所示之刑，併諭知易科罰金之折算標準。
據上論斷，應依刑事訴訟法第299 條第1 項前段，刑法第30條第
1 項前段、第2 項、第346 條第1 項、第55條、第41條第1 項前
段，刑法施行法第1 條之1 第1 項、第2 項前段，判決如主文。
本案經檢察官劉昀到庭執行職務。
中    華    民    國    98    年    10    月    20    日
                  刑事第一庭    審判長法  官  潘正屏
                                      法  官  涂裕洪
                                      法  官  許嘉仁
以上正本證明與原本無異。
如不服本判決應於收受判決後10日內向本院提出上訴書狀，並應
敘述具體理由；其未敘述上訴理由者，應於上訴期間屆滿後20日
內向本院補提理由書（均須按他造當事人之人數附繕本）「切勿
逕送上級法院」。
中    華    民    國    98    年    10    月    20    日
                                      書記官  鄭美雀
附錄本案論罪科刑法條：
中華民國刑法第346條
意圖為自己或第三人不法之所有，以恐嚇使人將本人或第三人之
物交付者，處6 月以上、5 年以下有期徒刑，得併科1 千元以下
罰金。
以前項方法得財產上不法之利益，或使第三人得之者，亦同。
前二項之未遂犯罰之。
附表：
┌──┬─────┬─────┬─────┬───────┬─────┬─────┬─────┐
│編號│ 恐嚇時間 │ 恐嚇地點 │  被害人  │   恐嚇方式   │ 匯款時間 │ 匯款地點 │ 匯款金額 │
├──┼─────┼─────┼─────┼───────┼─────┼─────┼─────┤
│ 1  │97年8 月13│不詳（電話│丁○○    │撥打電話，恫稱│97年8 月13│將軍郵局  │2,030元   │
│    │日上午11時│恐嚇）    │          │：若不依指示匯│日上午11時│          │          │
│    │          │          │          │款至指定帳戶，│30分許    │          │          │
│    │          │          │          │將殺掉被害人所│          │          │          │
│    │          │          │          │有之賽鴿      │          │          │          │
├──┼─────┼─────┼─────┼───────┼─────┼─────┼─────┤
│ 2  │97年8 月14│不詳（電話│丙○○    │撥打電話，恫稱│97年8 月14│臺南海佃郵│3,050元   │
│    │日中午12時│恐嚇）    │          │：若不依指示匯│日中午12時│局        │          │
│    │許        │          │          │款至指定帳戶，│15分許    │          │          │
│    │          │          │          │將殺掉被害人所│          │          │          │
│    │          │          │          │有之賽鴿      │          │          │          │
├──┼─────┼─────┼─────┼───────┼─────┼─────┼─────┤
│ 3  │97年8 月15│不詳（電話│黃玉女    │撥打電話，恫稱│97年8 月15│臺中縣大安│2,505元   │
│    │日下午1 時│恐嚇）    │          │：被害人所飼養│日下午1 時│鄉農會    │          │
│    │30分許    │          │          │之鴿子已被其網│50分許    │          │          │
│    │          │          │          │走，在其手上，│          │          │          │
│    │          │          │          │須給付贖金始願│          │          │          │
│    │          │          │          │意放回鴿子    │          │          │          │
└──┴─────┴─────┴─────┴───────┴─────┴─────┴─────┘


司法院資訊處製作；財團法人民間司法改革基金會備份。
